【裁判字號】    96,聲再,494
【裁判日期】    970109
【裁判案由】    背信
【裁判全文】
臺灣高等法院刑事裁定                 96年度聲再字第494號
  再審聲請人
  即受判決人  甲○○
  選任辯護人  王聖舜律師
上列聲請人因背信案件，對於本院96年度金上重訴字第7號，中
華民國96年11月23日第二審確定判決，聲請再審，本院裁定如下
：
    主  文
再審之聲請駁回。
    理  由
一、本件再審聲請意旨：如後附再審聲請狀所載。
二、按刑事訴訟法第 421條所謂足生影響於判決之重要證據漏未
    審酌，必該漏未審酌之證據，確為真實，且足以認定受判決
    人應受無罪或輕於原審所認定之罪名始屬之；而所謂「漏未
    審酌」，自係指該證據於判決前已存在，且已顯現於卷宗內
    為法院所知悉之證據而言，否則當無漏未審酌之可言。
三、查聲請人甲○○所涉背信罪嫌，經本院96年度金上重訴字第
    7 號判決以：林榮發以山仁工業股份有限公司（下稱山仁工
    業公司）法人代表身分，擔任名佳利金屬股份有限公司（設
    於桃園縣中壢市○○區○○路11號，為集中交易市場之股票
    上市公司，下稱名佳利金屬公司）董事長兼總經理，聲請人
    甲○○為林榮發之女，擔任其私人秘書，曹鎮東為名佳利金
    屬公司財務部副理，林榮發基於意圖為自己及第三人不法之
    所有，並損害名佳利金屬公司及全體股東之利益，於入主名
    佳利金屬公司後，即積極從事股票投資，明知依名佳利金屬
    公司所訂「取得或處分資產處理程序」第肆－（四）項規定
    ，長短期股權投資之購買與出售，其金額超過 1億元者，須
    提經董事會通過後始得為之，竟不依該項規定，逕指示有犯
    意聯絡之聲請人甲○○與曹鎮東以名佳利金屬公司資金，於
    87 年4月21日投資購買中國人造纖維股份有限公司（下稱中
    纖公司）股票1億2千萬元，同年7月3日再投資購買4億2千萬
    元，均未先經董事會之通過，另於 87年4月至11月間，依上
    述方法，投資購買僑泰建設股份有限公司（下稱僑泰建設公
    司）股票3億5,100萬元，聚亨企業股份有限公司（下稱聚亨
    公司）股票5億1,600元，中纖公司股票4億9,100萬元，亦未
    事先提經董事會通過。上開投資購買股票金額，總計達18億
    9,800萬元，而截至87年11月止，其投資損失金額高達5億8,
    800萬元。嗣林榮發、曹鎮東及聲請人甲○○為使其等投資
    行為合理化，與蔣為峰共同基於意圖為自己或第三人不法所
    有之利益，並損害名佳利金屬公司財產及全體股東利益之犯
    意聯絡，由蔣為峰於87年12月10日就僑泰建設公司部分，出
    具不實之專家意見，使人誤認以每股高於市價之25元購買僑
    泰建設股票尚屬合理，致生損害於名佳利金屬公司之財產及
    全體股東之權利，嗣於88年3月22日始召開董事會追認等情
    ，因認聲請人甲○○上揭所為，係犯刑法第342條第1項之背
    信罪，業據於判決理由內詳加敘明其所憑之論據，並以聲請
    人甲○○所辯伊僅係單純受林榮發指示，以名佳利公司資金
    投資股票云云，要係圖卸刑責之詞，核非事實，不足採信，
    亦於判決理由內詳加敘明，並一一予以指駁在卷，查聲請人
    聲請本件再審，其所據以提出之再審理由，無非係以：（一
    ）依同案被告林榮發 89年1月26日調查筆錄所載，聲請人僅
    係依同案被告林榮發之指示投資買進中纖股票、僑泰建設股
    票、聚亨股票，聲請人既未參與決策，自無背信之意圖可言
    ，原確定判決就此足生影響於判決之重要證據未予斟酌，遽
    認聲請人同有背信之意圖及共同之犯意聯絡，自有違誤﹔（
    二）又依名佳利金屬公司87至88年度財務報告附註揭露之投
    資中纖股票認列投資利益28,018仟元、僑泰股票認列投資利
    益 8,468仟元，足證購買之上開股票曾獲利，就該等股票之
    買進自無涉背信罪嫌之可言，原確定判決就此足生影響於判
    決之重要證據未予斟酌，而認聲請人就此部分亦涉有背信之
    犯行，同有違誤﹔（三）聲請人縱有依同案被告林榮發指示
    下單購買，惟依聲請人於偵查中所供其僅就上市部分公司之
    股票依林榮發指示下單購買，僑泰未上市，並非由其購買，
    顯見有關僑泰建設股票之買賣，聲請人並未參與，自無成立
    背信之可言，原確定判決就此足生影響於判決之重要證據未
    予斟酌，遽認聲請人就此部分同有背信之意圖及共同之犯意
    聯絡，亦有違誤﹔惟查證據之調查，係屬法院之職權，而法
    院就調查證據之結果，本於自由心證之原則，而為斟酌取捨
    ，是證據之證明力如何，係屬法院之職權範圍，原確定判決
    既已就相關被告涉案之證據，予以審酌認定，並敘明何以採
    酌之理由，而認已足以認定聲請人確涉有背信罪責，而其證
    據之取捨並無違反論理或經驗法則，即難認其所為之論斷係
    屬違法，至聲請人以名佳利公司資金所為之股票買賣交易，
    其中部分股票帳面上有獲利，此部分自不成立背信罪責，惟
    查本件股票買賣並非僅係使用名佳利金屬公司帳戶，其等所
    提出投資股票確曾獲利之資料，並未載明其資料來源出處，
    且為被告等人自行統計而不具證據能力，所稱獲利僅係當次
    出售價格扣掉每股加權平均成本計算，並非歷次投資盈虧，
    仍應就此部分犯行負責，此均已於判決理由內敘明，自無重
    要證據漏未審酌之可言，又聲請人所稱其僅依同案被告林榮
    發指示就上市部分之公司股票下單購買，而未就僑泰建設股
    票下單買賣，其就僑泰建設股票部分不成立背信犯行乙節，
    經查聲請人既與同案被告林榮發、曹鎮東、蔣為峰共同基於
    背信之犯意聯絡，而為其中部分下單購買股票之犯行，自應
    就全部犯行共負其責，要無僅就其所購買股票之部分成立背
    信犯行，就此亦難指原確定判決有重要證據漏未審酌之可言
    ，聲請人就屬法院職權認定之範疇任意予以指摘，自有未合
    ，是聲請人以原確定判決就足生影響於判決之上開重要證據
    漏未審酌，顯非適法之再審理由，且聲請人聲請再審所提之
    上揭再審理由並不足以影響原確定判決，是聲請人聲請本件
    再審之理由顯非適法，其聲請本件再審並無再審之理由，應
    予駁回。
四、據上論斷，應依刑事訴訟法第433條，裁定如主文。
中    華    民    國    97    年    1     月    9     日
                  刑事第五庭    審判長法  官  陳祐治
                                      法  官  官有明
                                      法  官  張傳栗
以上正本證明與原本無異。
不得抗告。
                                      書記官  李佩真
中    華    民    國    97    年    1     月    11    日


司法院資訊處製作；財團法人民間司法改革基金會備份。
